---
lang: es
toc-title: Contenido
format: pdf
highlight-style: github
editor: source

execute: 
  cache: true
  warning: false
---

\begin{titlepage}
    \begin{center}
        {\LARGE \textbf{Universidad Nacional De Colombia}} \\
        
        \vspace{4mm}
        
        {\Large \textbf{Sede Medellín}}
        \vspace{0.3cm}
        \begin{figure}[h]
            \centering
        \includegraphics[height=5cm]{logo.jpg}
        \end{figure}
    
    \vspace{1mm}
    
    {\LARGE \textbf{Facultad de Ciencias}}
    \vspace{5mm}
    
    {\Large Departamento de Estadística}
    \vspace{1.4cm}

    {\LARGE\textbf{Taller 4}}
    \vspace{1.4cm}    
    
    {\Large \textbf{Daniel Felipe Villa Rengifo}}
    \vspace{4mm}
    
    {\Large \textbf{Luis David Hernández Pérez}}
    \vspace{4mm}
    
    {\Large \textbf{Juan Gabriel Carvajal Negrete}}
    \vspace{1.4cm}
    
    {\Large Modelos de Regresión}
    \vspace{1cm}
    
    {\Large\textbf{Febrero, 2025}}

    \end{center}
\end{titlepage}

<!-- ======================================================================== -->

```{r}
#| echo: false
#| message: false


library(ISLR)
library(tidyverse)
library(hrbrthemes)
library(magrittr)
library(kableExtra)
```

```{r}
#| echo: false

data("Credit")

# datos asignados al grupo
datos = Credit[30:95,c(4,10)]
```

Se hará el análisis de la base de datos \textbf{Credit} de la librería \textbf{ISLR} de R. Se tendrá como variable de respuesta \texttt{Married} y como variable explicativa \texttt{Rating}. Debe codificar las variables de respuesta con 1 para \texttt{Yes} y 0 para \texttt{No}. Las observaciones a ser incluidas para el análisis en cada grupo aparecen en la Tabla 1. Realice las siguientes actividades:

# Punto 1

Realice una descripción de la base de datos. Contextualice el problema y explique cada una de las variables involucradas en el modelo.

## Solución Punto1

**Descripción de los datos**: Es un conjunto de datos simulados que contiene información sobre diez mil clientes. Considerando todas las variables el objetivo es predecir qué clientes dejarán de pagar su tarjeta de crédito, pero para este caso el objetivo es establecer un modelo que permita determinar como el rating de crédito de la persona influye en la probabilidad de que esa persona este casada o no.

Descripción de las variables

-   **Married**: Variable categórica que indica si la persona está casada (Yes/No).
-   **Rating**: Variable numérica que representa el rating de crédito de la persona.

# Punto 2

Realice un análisis descriptivo de las variables que se van a tener en cuenta en el modelo. Concluya.

## Solución Punto 2

```{r}
#| include: false

datos$Rating %>% min()
datos$Rating %>% mean()
datos$Rating %>% var()
datos$Rating %>% max()
```

| Min |  Mean  |   Var    | Max |
|:---:|:------:|:--------:|:---:|
| 122 | 349.21 | 18066.23 | 828 |

: Resumen Numérico Variable Rating {#tbl-rating}

La variable **Rating** presenta una media alrededor de 350 y valores extremos que podrían estar influyendo en la variabilidad observada.

\newpage

```{r}
#| label: fig-his
#| echo: false
#| fig-cap: Histograma del Rating
datos %>%  ggplot(aes(x=Rating))+
  geom_histogram(binwidth = 30, 
                 fill="#69b3a2", 
                 color="#e9ecef",
                 alpha=0.9)+
  theme_bw()
```

De la @fig-his podemos decir que a distribución parece ser asimétrica hacia la derecha , ya que hay algunas personas con valores de rating altos, la mayoría de personas se concentran en valores de rating entre 150 y 450.

```{r}
#| include: false
datos$Married %>% table()
```

| Married | Frecuencia | Porcentaje |
|---------|:----------:|:----------:|
| Yes     |     42     |  63.64 %   |
| No      |     24     |  36.36 %   |
| Total   |     66     |    100     |

: Distribución de la variable Married en la muestra analizada {#tbl-married}

Al analizar la tabla @tbl-married, se observa que la mayoría de las personas en el conjunto de datos están casadas. En concreto, hay **42 personas casadas**, lo que contrasta con las **24 personas que no lo están**. Esto indica que, en la muestra analizada, el estado civil predominante es el de casado.

\newpage

```{r}
#| label: fig-box
#| echo: false
#| fig-cap: Boxplot Rating vs Married


datos %>% ggplot(aes(x= Married, y=Rating, colour = Married))+
  geom_boxplot()+
  geom_jitter(width = 0.1)+
  theme_bw()+
  scale_color_brewer(palette = "Set2")+
  theme(legend.position = "none")
```

Del @fig-box observamos que las personas que estan casadas tienen mayor variabilidad con respecto al Rating, parece que no existe diferencia en el rating entre las personas que estan casadas o no.

# Punto 3

Ajuste un modelo de regresión logística, muestre la tabla de parámetros ajustados y escriba la ecuación ajustada.

## Solución Punto 3

```{r}
#| echo: false
datos$Married_cod <- ifelse(datos$Married=="Yes", 1, 0)
```

```{r}
#| include: false
modelo <- glm(Married_cod ~ Rating, data = datos, family = binomial)
summary(modelo)
```

| Coeficiente  | Estimación | Error estándar | valor z | Pr($>|z|$) |
|--------------|:----------:|:--------------:|:-------:|:----------:|
| (Intercepto) | -1.208379  |    0.812019    | -1.488  |   0.1367   |
| Rating       |  0.005268  |    0.002372    |  2.221  |   0.0264   |

: Coeficientes ajustados {#tbl-coef}

El modelo ajustado es

$$
\text{logit}(\text{married})= -1.208379 + 0.005268*\text{rating}
$$
$$
\text{p}(\text{married}) = \frac{\text{exp}(-1.208379 + 0.005268*\text{rating})}{1+\text{exp}(-1.208379 + 0.005268*\text{rating})}
$$




$$
\hat{Y} = \frac{e^{-1.208379 + 0.005268 \cdot \text{Rating}}}{1 + e^{-1.208379 + 0.005268 \cdot \text{Rating}}}
$$

# Punto 4

Pruebe la significancia individual del parámetro que acompaña a la variable explicativa e interprete el valor de la estimación. También interprete la razón de odds.


## Solución Punto 4

Para la significancia de $\beta_1$ tenemos la siguiente hipótesis:

$$
H_0:\beta_1=0 \quad vs \quad H_1:\beta_1 \neq0
$$

donde le estadístico de prueba es:

$$
Z_0=\frac{\hat{\beta}_1}{se(\hat{\beta}_1)}
$$

Observando la @tbl-coef vemos que el parámetro que acompaña a la variable rating es significativo con un p-valor= $0.026 < \alpha=0.05$

De acuerdo a los resultados de la @tbl-coef, el logaritmo de los odds de que una persona este casado está positivamente relacionado con la puntuación del Rating $\hat{\beta}_1 = 0.005268$.Esto significa que, por cada unidad que se incrementa la variable rating, se espera que el logaritmo de odds de la variable married se incremente en promedio 0.005268 unidades. Aplicando la inversa del logaritmo natural (exp(0.005268)= 1.005282) se obtiene que, por cada unidad que se incrementa la variable rating, los odds de estar casado se incremente en promedio 1.005282 unidades.


\newpage

# Punto 5

Determine si el modelo ajustado es mejor que el modelo nulo.

## Solución Punto 5

Para esta verificación utilizaremos la función `Anova()`

```{r}
#| echo: false
#| label: tbl-anova
#| tbl-cap: Anova del modelo
anova(modelo,test = "Chisq") %>% kable(align = 'ccccc')
```

De la @tbl-anova podemos concluir que el modelo ajustado (modelo completo) es significativo, por tanto es mejor que el modelo nulo.
