---
subtitle: "Departamento de Estadística - UNALMED"
title: "Taller RML (Parte 1) - Gr4"
lang: es
author: 
  - Luis David Hernandez
  - Daniel Felipe villa Rengifo
  - Juan Gabriel Carvajal
format: pdf
execute: 
  fig-align: center 
  cache: true
editor: visual
editor_options: 
  chunk_output_type: console
---

```{r}
#| include: false
#| warning: false
library(car)
library(rsm)
library(rgl)
library(scatterplot3d)
library(GGally)
```

1.  Realice una descripción de la base de datos. Contextualice el problema y explique cada una de las variables involucradas en el modelo. (https://www.codersarts.com/post/predict-boston-house-prices-using-python-linear-regression).

# Descripción de la base de datos

Tomaremos el conjunto de datos de Vivienda que contiene información sobre diferentes casas en Boston. Hay 506 muestras y 13 variables de características en este conjunto de datos. El objetivo es predecir el valor de los precios de la casa utilizando las características dadas.

La descripción de todas las características se proporciona a continuación:

-   **CRIM**: tasa de criminalidad per cápita por ciudad

-   **ZN**: proporción de terrenos residenciales zonificados para lotes de más de 25 000 pies cuadrados

-   **INDUS:** proporción de acres de negocios no minoristas por ciudad

-   **CHAS**: variable ficticia de Charles River (= 1 si el terreno limita con el río; 0 en caso contrario) NOX: concentración de óxido nítrico (partes por 10 millones)

-   **RM**: número promedio de habitaciones por vivienda

-   **AGE**: proporción de unidades ocupadas por sus propietarios construidas antes de 1940 DIS: distancias ponderadas a cinco centros de empleo de Boston

-   **RAD**: índice de accesibilidad a carreteras radiales

-   **TAX**: tasa de impuesto a la propiedad de valor total por cada \$10 000

-   **PTRATIO**: proporción de alumnos por maestro por ciudad B: 1000(Bk — 0,63)², donde Bk es la proporción de \[personas de afroamericanas \[descendencia\] por ciudad

-   **LSTAT**: Porcentaje de la población de estatus inferior

-   **MEDV**: Valor medio de las viviendas ocupadas por sus propietarios en miles de dólares

Los precios de las viviendas indicados por la variable **MEDV** son nuestra variable objetivo y las restantes son las variables características en función de las cuales predeciremos el valor de una vivienda.

2.  Realice un análisis descriptivo de las variables que se van a tener en cuenta en el modelo. Concluya.

```{r}
#| message: false
#| warning: false
#| echo: false
#| fig-width: 10
#| fig-height: 7
datos <- read.csv("C:\\Users\\Juan Carvajal\\OneDrive - Universidad Nacional de Colombia\\Material Universidad\\Regresion_pos\\Bases_de_datos\\boston.csv")

datos4 <-datos[401:500,c(1,5,6,7,11,13,14)]


gg2<-ggpairs(datos4,upper=list(continuous = wrap("smooth",alpha = 0.3, size=1.2,method = "lm")),lower=list(continuous ="cor"))
for(i in 1:ncol(datos4)){
gg2[i,i]<-gg2[i,i]+
geom_histogram(breaks=hist(datos4[,i],breaks = "FD",plot=F)$breaks,colour = "tomato",fill="lightgoldenrod1")
}
gg2
```

**Correlaciones**: MEDV tiene una fuerte correlación positiva con RM (número promedio de habitaciones por vivienda), lo que indica que las viviendas con más habitaciones tienden a tener un valor más alto. Por otro lado, MEDV tiene una fuerte correlación negativa con LSTAT (porcentaje de la población de estatus inferior), lo que sugiere que las viviendas en áreas con mayor porcentaje de población de bajos ingresos tienden a tener un valor más bajo.

**Otras variables**: CRIM (tasa de criminalidad): Tiene una correlación negativa moderada con MEDV, lo que indica que las viviendas en áreas con mayor criminalidad tienden a tener un valor más bajo.RM (número de habitaciones): Además de su fuerte correlación con MEDV, RM también muestra una correlación positiva con AGE (proporción de unidades ocupadas por sus propietarios construidas antes de 1940). Esto podría indicar que las viviendas más antiguas tienden a tener más habitaciones.LSTAT (porcentaje de población de bajos ingresos): Además de su correlación negativa con MEDV, LSTAT también muestra correlaciones negativas con RM y una correlación positiva con CRIM. Esto sugiere que las áreas con mayor porcentaje de población de bajos ingresos tienden a tener viviendas más pequeñas y mayor criminalidad.

# Prueba de normalidad

```{r}
#| output-location: slide
shapiro.test(datos4$MEDV)
```

**Distribución**: Como se nota en la prueba de shapiro, la variable MEDV se distribuye de manera normal, con algunos valores atípicos en el extremo superior. Esto significa que la mayoría de las viviendas tienen un valor medio cercano a la media, con algunas viviendas que tienen valores significativamente más altos.

**Factores influyentes**: El análisis sugiere que el valor medio de las viviendas (MEDV) está influenciado por varios factores, incluyendo el número de habitaciones (RM), el porcentaje de población de bajos ingresos (LSTAT), la tasa de criminalidad (CRIM) y posiblemente la edad de la vivienda (AGE). Sabiendo todo esto, podemos ajustar un modelo de regresión multiple.

3.  Ajuste un modelo de regresión lineal múltiple, muestre la tabla de parámetros ajustados y escriba la ecuación ajustada. Calcule la Anova del modelo ¿Es significativo el modelo? ¿Qué proporción de la variabilidad total de la respuesta es explicada por el modelo? Opine sobre esto último.

```{r}
# Modelo de regresión lineal múltiple con todas las variables 
modelo <- lm(MEDV~.,datos4)
```

\begin{table}[h!]
\centering
\begin{tabular}{|c|c|c|c|c|}
\hline
\textbf{Coeficientes} & \textbf{Estimación} & \textbf{Error Estándar} & \textbf{Valor t} & \textbf{Pr(>|t|)} \\ \hline
(Intercepto) & 59.06933 & 30.51461 & 1.936 & 0.05593 . \\ \hline
CRIM & -0.08634 & 0.03139 & -2.750 & 0.00715 ** \\ \hline
NOX & -21.92000 & 6.51255 & -3.366 & 0.00111 ** \\ \hline
RM & 0.26285 & 0.80549 & 0.326 & 0.74492 \\ \hline
EDAD & -0.01242 & 0.02954 & -0.421 & 0.67507 \\ \hline
PTRATIO & -1.00533 & 1.59420 & -0.631 & 0.52984 \\ \hline
LSTAT & -0.46531 & 0.08208 & -5.669 & 1.61e-07 * \\ \hline
\end{tabular}
\end{table}

El modelo de regresión lineal presentado busca predecir el valor medio de las viviendas (MEDV) en Boston, encontrando que la criminalidad (CRIM), la contaminación (NOX) y el nivel socioeconómico (LSTAT) son los predictores más importantes, con coeficientes negativos y significativos. Mientras que el número de habitaciones (RM), la edad de las viviendas (AGE) y la calidad de la educación (PTRATIO) no muestran una influencia significativa en este modelo. El intercepto (59.06933) representa el valor estimado de una vivienda cuando todas las variables predictoras son cero, pero debe interpretarse con cautela. Se podrían realizar mejoras al modelo, como eliminar variables no significativas, verificar la multicolinealidad, explorar otras variables relevantes (distancia a empleos, áreas verdes), considerar interacciones entre variables y evaluar posibles relaciones no lineales.
