---
lang: es
format: pdf

---


\begin{titlepage}
	\begin{center}
		{\LARGE \textbf{Universidad Nacional De Colombia}} \\
		
		\vspace{4mm}
		
		{\Large \textbf{Sede Medellín}}
		\vspace{0.3cm}
		\begin{figure}[h]
			\centering
		\includegraphics[height=5cm]{logo.jpg}
		\end{figure}
	
	\vspace{1mm}
	
	{\LARGE \textbf{Facultad de Ciencias}}
	\vspace{5mm}
	
    {\Large Departamento de Estadística}
	\vspace{1.4cm}

    {\LARGE\textbf{Taller RML (Parte 2)}}
    \vspace{1.4cm}    
    
    {\Large \textbf{Daniel Felipe Villa Rengifo}}
    \vspace{4mm}
    
    {\Large \textbf{Luis David Hernández Pérez}}
    \vspace{4mm}
    
    {\Large \textbf{Juan Gabriel Carvajal Negrete}}
    \vspace{1.4cm}
	
    {\Large Modelos de Regresión}
	\vspace{1cm}
    
    {\Large\textbf{Enero, 2025}}

	\end{center}
\end{titlepage}




```{r}
#| include: false 
#| warning: false
library(car)
library(rsm)
library(rgl)
library(scatterplot3d)
library(GGally)
library(xtable)
library(magrittr)
library(glue)
library(pander)
library(kableExtra)
library(tidyverse)
```





```{r}
# cargue de la base de datos

datos <- read.csv("boston.csv", header = T, sep = ",", dec = ".")
datos4 <- datos[401:500,c(1,5,6,7,11,13,14)]
```



# Punto 1

Realice diagnosticos de multicolinealidad mediante.


## Literal a)


Matriz de correlación de las variables predictoras





















