---
lang: es
format: pdf
editor: source

execute: 
  cache: true
---

\begin{titlepage}
    \begin{center}
        {\LARGE \textbf{Universidad Nacional De Colombia}} \\
        
        \vspace{4mm}
        
        {\Large \textbf{Sede Medellín}}
        \vspace{0.3cm}
        \begin{figure}[h]
            \centering
        \includegraphics[height=5cm]{logo.jpg}
        \end{figure}
    
    \vspace{1mm}
    
    {\LARGE \textbf{Facultad de Ciencias}}
    \vspace{5mm}
    
    {\Large Departamento de Estadística}
    \vspace{1.4cm}

    {\LARGE\textbf{Taller RML (Parte 2)}}
    \vspace{1.4cm}    
    
    {\Large \textbf{Daniel Felipe Villa Rengifo}}
    \vspace{4mm}
    
    {\Large \textbf{Luis David Hernández Pérez}}
    \vspace{4mm}
    
    {\Large \textbf{Juan Gabriel Carvajal Negrete}}
    \vspace{1.4cm}
    
    {\Large Modelos de Regresión}
    \vspace{1cm}
    
    {\Large\textbf{Enero, 2025}}

    \end{center}
\end{titlepage}

```{r}
#| include: false 
#| warning: false
library(car)
library(rsm)
library(rgl)
library(scatterplot3d)
library(GGally)
library(corrplot)
library(xtable)
library(magrittr)
library(glue)
library(pander)
library(kableExtra)
library(knitr)
library(tidyverse)
source("https://raw.githubusercontent.com/NelfiGonzalez/Regresion-DOE/main/FuncionesdeUsuarioRLM.R")
```

```{r}
# cargue de la base de datos

datos <- read.csv("boston.csv", header = T, sep = ",", dec = ".")
datos4 <- datos[401:500,c(1,5,6,7,11,13,14)]
```

# Punto 1

Realice diagnosticos de multicolinealidad mediante.

## Literal a)

Matriz de correlación de las variables predictoras.

```{r}
#| echo: false

corr <- cor(datos4[,-7], method = "pearson")

corrplot(corr,
         method = "circle",            
         type = "upper",               
         tl.col = "black",             
         tl.srt = 45,                  
         number.cex = 1.2,             
         addCoef.col = "black",        
         col = colorRampPalette(c("red", "white", "blue"))(200),
         diag = FALSE)
```

## Literal b)

VIF's

```{r}
#| message: false

# Ajuste del modelo de regresion
modelo <- lm(MEDV ~. , data = datos4)

miscoeficientes(modelo)[4] |> kable(aling = c('lc'))
```